【裁判字號】    99,司財管,45
【裁判日期】    990428
【裁判案由】    指定遺產管理人
【裁判全文】
臺灣臺南地方法院民事裁定            99年度司財管字第45號
聲  請  人  臺南市農會
法定代理人  乙○○
代  理  人  甲○○
上列聲請人聲請選任被繼承人庚○○之遺產管理人事件，本院裁
定如下：
    主      文
選任財政部國有財產局臺灣南區辦事處臺南分處為被繼承人庚○
○之遺產管理人。
程序費用新臺幣壹仟元由被繼承人庚○○之遺產負擔。
    理      由
一、按繼承開始時，繼承人之有無不明者，由親屬會議於一個月
    內選定遺產管理人，並將繼承開始及選定遺產管理人之事由
    ，向法院報明；無親屬會議或親屬會議未於前條所定期限內
    選定遺產管理人者，利害關係人或檢察官，得聲請法院選任
    遺產管理人，並由法院依前項規定為公示催告；公示催告期
    限屆滿，無繼承人承認繼承時，其遺產於清償債權，並交付
    遺贈物後，如有剩餘，歸屬國庫；非公用國有財產以財政部
    國有財產局為管理機關， 民法第1177條、第1178條第2項、
    第1185條、國有財產法第12條分別定有明文。
二、聲請意旨略以：被繼承人庚○○（民國○○年○月○○日生，身
    分證統一編號：Ｚ000000000號，98年9月4日死亡，生前最後
    住所：臺南市○○區○○里○鄰○○街○段65巷61弄93號）
    生前於民國83年8月19日向聲請人借款新臺幣347萬元，有本
    院95年度執字第9469號債權憑證1件可查，尚未清償完畢，
    因被繼承人庚○○於98年9月4日死亡，庚○○之法定繼承人
    均已拋棄繼承權，亦未依民法第1177條、第1178條於法定期
    限內，召開親屬會議並選任遺產管理人，以致聲請人之債權
    無法行使，為保障聲請人即債權人之權益，聲請人爰依法聲
    請鈞院選任被繼承人庚○○之遺產管理人等語。
三、聲請人主張之上開事實，業據提出本院95年3月8日南院慧95
    執吉字第9469號債權憑證、本院99年3月14日南院龍家柔98
    年度司繼字第174號函、被繼承人庚○○之繼承系統表、除
    戶謄本、戶籍謄本（以上均為影本）、臺南市○○區○○段
    1156地號土地登記謄本為證，聲請人主張堪信為真實；復查
    被繼承人庚○○之繼承人均已拋棄繼承權，業據本院調閱98
    年度繼字第174號拋棄繼承卷宗核閱無誤，又未準用民法第
    1177條規定選定遺產管理人，而聲請人為被繼承人之債權人
    ，故聲請人以利害關係人聲請選任被繼承人之遺產管理人，
    核與上開規定並無不合，應予准許。
四、查本件被繼承人庚○○之繼承人均已拋棄繼承權，足見渠等
    對被繼承人遺產之處置已漠不關心，經本院函詢其繼承人寅
    ○○、辛○○、戊○○、壬○○、丑○○、丙○○、癸○○
    、丁○○、己○○、子○○，請其等於文到5日內以書面陳
    明是否願意擔任被繼承人庚○○之遺產管理人，逾期未表示
    視為無意願，上開繼承人均逾期未陳明其意願，視為無意願
    擔任，有送達證書附卷可憑。查被繼承人庚○○之遺產，倘
    無人承認繼承時，將於清償債權，交付遺贈物後，歸屬國庫
    ，即無人繼承之遺產若有賸餘，終歸國家所取得，則職司國
    有財產管理之有關機關自係最為適合擔任遺產管理之人，況
    上開機關就遺產管理之有關法律程序亦相當熟悉；故為使遺
    產之處置順利進行，並考量遺產管理之專業性與公平性，認
    選任財政部國有財產局臺灣南區辦事處臺南分處為被繼承人
    庚○○之遺產管理人為適當。
五、依非訟事件法第157條、第24條第1項，裁定如主文。
中    華    民    國    99    年    4     月    28    日
                  家事法庭    司法事務官柯雅菱
以上正本係照原本作成。
如不服本裁定，應於裁定送達後10日內向本院提出抗告狀，並繳
納抗告費新台幣1千元。
中    華    民    國    99    年    4    月    30    日
                              書記官    曾詩珊

司法院資訊處製作；財團法人民間司法改革基金會備份。
